【裁判字號】    98,訴,131
【裁判日期】    980331
【裁判案由】    損害賠償
【裁判全文】
臺灣臺中地方法院民事判決               98年度訴字第131號
原      告  高鐵保全股份有限公司
法定代理人  乙○○
訴訟代理人  劉嘉堯  律師
被      告  國安社區管理委員會
法定代理人  甲○○
訴訟代理人  李思樟  律師
上列當事人間損害賠償事件，本院於民國98年3月10日言詞辯論
終結，判決如下：
    主      文
原告之訴及假執行之聲請均駁回。
訴訟費用由原告負擔。
    事      實
甲、原告方面：
  壹、聲明：被告應給付原告新台幣（下同）602,160元及自起
      訴狀繕本送達翌日起至清償日止，按年息5%計算之利息。
      暨陳明願供擔保請准宣告假執行。
  貳、陳述：
    一、原告依被告提出之國安社區管理服務公司招標投標須知
        （下稱系爭投標須知）規定，參與國安社區民國98年度
        社區管理服務業務之投標，被告於97年11月29日投票表
        決結果，原告以52萬元得標，原告依約將押標金52萬元
        轉為履約保證金。原告於97年12月2日向被告提出社區
        管理保全服務契約書（下稱系爭服務契約），詎被告拒
        不簽約，竟重新招標，並與第三人就同一標的另行簽訂
        服務契約，致對原告無法為系爭服務契約之履行，致發
        生給付不能之情事，應負債務不履行之損害賠償責任。
    二、兩造已就國安社區98年度社區管理保全業務之服務內容
        與每月服務費52萬元等事項達成合意，被告亦依規定完
        成決標而由原告得標，是兩造間之系爭服務契約有效成
        立。被告審查原告所交付票面金額52萬元之本票（下稱
        系爭本票）作為押標金時，並無異議。退步言，被告對
        於系爭本票有所質疑，應通知原告補正，被告片面廢標
        ，於法無據。再者，被告重新招標時，亦通知原告續為
        投標，顯然被告認為原告具有投標資格，故原告認為已
        得標在前，無必要參與第二次投標。
    三、依系爭服務契約之規定，被告每月應給付原告保全管理
        服務費520,000元，而原告每月營運成本為469,820元，
        故原告因被告給付不能，致每月損害為50,l80元（計算
        式：520,000元－469,820元＝50,180元）。系爭服務契
        約存續期間為1年，是原告損害數額計602,160元（計算
        式：50,180元×12月＝602,160元）。從而，被告因對
        原告無法為系爭服務契約之履行，致有給付不能之情事
        ，原告依民法第226條第1項、第248條、第249條、第24
        5條之1及第148條規定之給付不能之損害賠償、可歸責
        事由之返還加倍定金、締約過失責任及誠實信用原則，
        請求被告賠償602,160元。
  參、證據：提出國安社區管理服務公司招標投標須知、國安社
      區管理公司招標審查會議紀錄、高鐵保全管理服務內容與
      每月費用一覽表及國安社區管理服務公司重新招標投標須
      知等件為證。
乙、被告方面：
  壹、聲明：如主文所示。
  貳、陳述：
    一、依系爭投標須知第5項第8款規定，參與投標公司須提出
        1個月服務費之押標金（本票），可知原告參與投標時
        ，應提出1個月服務費之押標金（本票）。原告於投標
        時，並未提出押標金，其係事後補提，原告於投標時，
        不符合系爭投標須知之規定，自不得參與投標。再者，
        原告嗣於得標後，固提出票面金額52萬元之系爭本票充
        作押標金，然系爭本票未載發票日，為無效本票，是原
        告並未提出押標金，益徵其不得參與投標。因此，被告
        以投標程序有瑕疵，故社區委員會於97年12月12日認定
        原告之投標為廢標。
    二、系爭投標須知第1項規定投標樓管公司應具備之資格，
        同項第2款規定，投標者依據保全業法規定，應具備保
        全公司與公寓大廈管理公司執照。同項第5款規定，所
        有執照與證件資料應在有效期限範圍內，逾期則無效。
        系爭投標須知第3項規定，投寄文件應包括經蓋妥公司
        及負責人印信之保全與公寓大廈管理公司執照影本，資
        料不齊全者，不可投標。因此，參與投標者應提供有效
        期限內之公寓大廈管理公司執照，否則無參與投標之資
        格。原告投標時所提出之公寓大廈管理維護公司登記證
        ，有效日期至94年1月17日止，是投標時已逾有效期間
        ，原告自不得參與投標。次者，系爭投標須知第5項第7
        款規定，委員會擁有何者最適合本社區最大利益之決標
        權，廠商不得異議，故被告擁有最終決定得標廠商之權
        利。被告固於97年11月29日決議原告以52萬元得標，惟
        因系爭投標程序有瑕疵，被告嗣後召開委員會，予以廢
        標論。
    三、原告僅通過審查得標者，兩造間並未簽訂系爭服務契約
        ，原告違反系爭投標須知，經被告認定為廢標，顯見兩
        造間未成立招標契約，原告自無取得與被告簽訂系爭服
        務契約之權利，是兩造間無系爭服務契約存在。退步言
        ，縱認兩造間已成立招標契約，原告僅取得與被告簽訂
        系爭服務契約之權利，原告應備齊相關文件交予被告審
        查後，進而簽訂系爭服務契約，兩造始生契約上之權利
        義務關係。參諸原告寄送之台中法院郵局第3923號存證
        信函可知，其記載原告投標後，已於97年12月2日向被
        告主委甲○○提出系爭服務契約以供審閱，而迄今未接
        獲簽約通知、請於本函達5日內與原告完成簽約事宜等
        情。參諸原告起訴狀亦記載，原告得標後，已於97年12
        月2日向被告提出系爭服務契約，被告拒不與原告完成
        簽約等語。足證原告於得標後，未表示兩造間已成立系
        爭服務契約，僅表示成立招標契約，是原告至多取得簽
        立系爭服務契約之權利。
    四、系爭投標須知第5項第2款規定，得標之公司簽約時，應
        附公司執照、營利事業登記證、負責人身份證件、公司
        設立登記事項卡及商業同業公會會員證等文件，否則由
        第二順位公司遞補。可知兩造簽訂系爭服務契約後，兩
        造間始有服務契約關係存在，非謂得標後，押標金轉為
        履約保證金時，系爭服務契約即成立生效。況兩造僅就
        每月服務價金52萬元達成合致，而就原告之服務內容，
        兩造尚未協議，故對於系爭服務契約之必要之點，難謂
        已合致。
    五、系爭投標須知第5項第8款僅規定押標金於雙方簽訂服務
        契約後轉為履約保證金，並無規定押標金可轉換成定金
        。退步言，縱認兩造間已成立系爭服務契約，亦無原告
        已給付被告定金之情事。況原告所交付之系爭本票，為
        無效票據，倘押標金或履約保證金可定性為定金之性質
        ，亦因系爭本票為無效票據，視同未交付定金。再者，
        原告除以無效本票參與投標外，其提出公寓大廈管理公
        司執照亦逾有效期限，依系爭投標須知第1項第5款規定
        不得參與投標，詎原告執意參與投標，顯見原告參與投
        標違反誠實信用方法，其有故意或過失。被告以原告投
        標不符投標須知之規定，認定其投標為廢標，並無違背
        誠信原則，自無民法第245之1第1項各款規定之適用，
        是原告依締約過失之規定請求被告賠償，顯屬無據。況
        原告縱使未與被告簽訂系爭服務契約，原告亦可與他人
        簽訂相同之契約，另行取得應有之服務利潤。而原告均
        未說明或證明締約過程中，即準備投標至簽訂服務契約
        前，受有何損害。
  參、證據：提出國安社區管理公司招標委員會議紀錄、本票、
      國安社區管理服務企劃書及台中法院郵局第3923號存證信
      函等件為證。
丙、本院依職權函請台中市西屯區區公所檢送國安社區管理委員
    會核備資料，過院參辦。
    理      由
壹、程序事項
    按公寓大廈為行管理維護之行為，應成立管理委員會或推選
    管理負責人。管理委員會，係指為執行區分所有權人會議決
    議事項及公寓大廈管理維護工作，由區分所有權人選任住戶
    若干人為管理委員所設立之組織。管理委員會有當事人能力
    ，管理委員會為原告或被告時，應將訴訟事件要旨速告區分
    所有權人。公寓大廈管理條例第29條第1項、第3條第9款及
    第38條分別定有明文。職是，管理委員會有一定名稱、目的
    、地址，且以主任委員為代表人，對內執行公寓大廈管理事
    務，於其職務範圍內並得以自己名義代公寓大廈住戶為各項
    交易，其有形式上之當事人能力，具有訴訟法上之當事人能
    力。本院於98年2月6日函請台中市西屯區區公所檢送國安社
    區管理委員核備資料，經該區公所以98年2月13日公所民字
    第0980002815函覆之，自該函覆可知被告於96年12月31日向
    台中市西屯區公所陳報成立管理委員會，經97年2月21日核
    准報備在案與函送公寓大樓管理組織報備證明書予被告，故
    被告為合法成立之管理委員會。準此，本件原告對被告起訴
    ，被告為國安社區管理委員會，揆諸前揭說明，自有本件訴
    訟之被告當事人能力，合先敘明。至於被告是否具有實體法
    上享受權利，負擔義務之能力，嗣本院論斷原告起訴有無理
    由後，再行探究。
貳、實體事項
  一、原告起訴主張其依據系爭投標須知之規定，參與國安社區9
      8年度社區管理服務業務之投標，被告於97年11月29日投
      票表決，原告以52萬元得標，原告依約將押標金52萬元轉
      成為履約保證金。原告於97年12月2日向被告提出系爭服
      務契約，詎被告拒不簽約，甚至與第三人就同一標的另訂
      服務契約，是被告有不履行契約，致有給付不能之情事，
      原告依民法第226條第1項、第248條、第249條、第245條
      之1及第148條等規定請求被告賠償損害計602,160元等語
      。被告抗辯稱原告僅通過審查得標，兩造間並未簽訂系爭
      服務契約。況原告投標時，除未提出有效期間之公司執照
      ，亦未交付押標金，原告無投標資格，原告雖事後交付系
      爭本票充作押標金，然其無效之本票。退步言，縱認招標
      契約已成立，然兩造事後並未簽訂系爭服務契約，原告不
      得依據系爭服務契約關係請求。再者，原告交付之本票為
      無效票據，自無履約保證金之問題。兩造雖未簽訂系爭服
      務契約，惟原告可另與他人簽訂相同契約，自可獲取利潤
      ，並無因信系爭服務契約能成立而受有損害之情事等語置
      辯。
  二、按公寓大廈之管理委員會為管理維護社區，就社區保全管
      理或服務管理以公開招標，由不特定之多數社區管理服務
      公司參與投標，並將投標資格、投標登記、標單到達期限
      及投標審查等程序事宜，詳列於投標須知，使多數具有投
      標資格之社區管理公司，能於投標之期限內，檢具相關文
      件參與開標，是公開招標人就其與投標公司間之權利義務
      關係，對參與投標公司即表明願受已公示之投標須知規定
      所拘束；倘有違反投標須知規定，參加投標之公司，在開
      標時即可提出程序異議（參照最高法院89年度台上字第14
      99號判決）。原告主張其依被告提出之須知規定，參與國
      安社區98年度社區管理服務業務之投標之事實，業據原告
      提出系爭投標須知（參照本件卷宗第7至9頁之原證1）為
      證。復為被告所不爭執者，故原告有參予被告公開招標之
      社區管理服務業務之投標，堪信為真實。原告雖主張其於
      97年12月2日向被告提出系爭服務契約，被告有簽約之義
      務云云。被告抗辯稱縱認兩造間已成立招標契約，被告有
      權決定是否簽訂系爭服務契約等語。職是，本院自應審究
      原告得否依據系爭招標須知，請求被告簽訂系爭服務契約
      ？經查：
    （一）被告為本件系爭服務契約之招標者，其為將來訂立社
          區保全管理或服務管理契約之預約所為要約，投標者
          為該預約之承諾者，雙方對於招標預約之條款意思表
          示一致時，該預約即為成立，招標者與投標者均受該
          預約條款之拘束，其中符合招標條款要件之得標者，
          招標者與得標者即負有訂立本契約之義務。
    （二）依據系爭投標須知第5項第7款之規定，被告就社區管
          理服務公司之招標訂有底價，被告於最適合社區利益
          之情形下，具有決標權，投標者不得異議。原告同意
          系爭投標須知，並參與投標，係對被告社區管理保全
          服務之預約所為之承諾，故兩造是否簽訂社區管理保
          全服務之本約，自應受系爭投標須知之規範。因此，
          縱認原告符合得標之資格，被告有權決定是否與原告
          簽訂系爭服務契約，故是否簽訂本約，其為被告之權
          利，並非被告之義務，是原告主張被告有簽約之義務
          云云，顯與系爭投標須知第5項第7款之規定不符，不
          足為憑。
  三、按解釋意思表示之原則，應探求當事人之真意，不得拘泥
      於所用之辭句，民法第98條定有明文。故本院解釋系爭投
      標須知之內容，自應通觀系爭投標須知之全文，並斟酌訂
      立該投標須知當時及過去之事實暨招標之交易上習慣，依
      誠信原則，從招標之主要目的及經濟價值等作全般之觀察
      。原告雖主張其依據系爭投標須知之規定，參與國安社區
      管理保全服務契約之投標，經國安社區招標委員會投票表
      決由原告得標，兩造應簽訂系爭服務契約云云。惟被告抗
      辯稱因原告無投標資格，故兩造未簽訂系爭服務契約等語
      。職是，兩造就本件事件之主要爭執，在於被告依據系爭
      投標須知，是否有義務與原告簽訂系爭服務契約？因兩造
      就系爭投標須知之內容規定，於本件事件中各自為有利於
      己之解讀，是有必要闡明系爭投標須知之內容，其所為之
      意思表示，以確定當事人之真意及內容。本院首應審究原
      告有無參予投標之資格？原告是否已得標？繼而認定被告
      是否有義務與原告簽訂系爭服務契約。最後再依序判斷
      本件有無給付不能之損害賠償、被告應退還系爭本票面額
      2倍之定金、締約過失責任及被告有無違背誠信原則等情
      事。
  四、按認定投標是否有效時，依照投標書各項記載之外觀，為
      整體與綜合之考量，並依其投標能否確保投標之秘密性及
      正確性，客觀認定之。原告雖主張其依據系爭投標須知參
      與投標，被告於97年11月29日投票表決結果，原告以52
      萬元得標，倘被告對於原告提出之證件與系爭本票有所質
      疑，應通知原告補正，不得單方逕行廢標云云。並提出被
      告會議紀錄（參照本件卷宗第10頁之原證2）為憑。被告
      對該投票表決結果，並不爭執，惟抗辯稱原告除投標時提
      出之公司登記證逾有效期限外，其充作押標金之本票，亦
      屬無效票據，原告不符投標資格等語。因兩造就原告有無
      參予投標之資格有所爭執。本院茲就同一性、秘密性及立
      即決斷性等投標之基本原則，依序論斷原告之投標行為，
      是否符合系爭投標須知之有效標要件如後：
    （一）就投標之同一性而言，係指原告投標之意思表示，其
          投標參予之業務與系爭投標須知所載之公開招標業務
          ，兩者具有同一性者。原告參予被告公開招標之國安
          社區管理保全業務之招標，兩造就該事實並不爭執，
          是原告投標具有同一性。
    （二）就投標之秘密性而言，係指投標書之記載及寄送程序
          應秘密行之，以避免圍標及減少投機之發生。原告依
          據系爭投標須知第2項規定，先至被告處領取投標須
          知，並辦理登記。嗣後依據系爭投標須知第3項規定
          ，將投標文件於期限前掛號寄送予被告，此為兩造所
          不爭執。是原告之投標單於被告開標前，無法使外界
          知悉，其投標具有秘密性。
    （三）就本件立即決斷性而言，係指公開招標於開標時，應
          由招標人依據投標書與所附文件當場決定是否得標，
          其有立即判斷之必要性，不得任意事後補正，否則易
          造成投機者，視投標結果是否對其有利，以決定是否
          補正，其將使投標過程充滿不確定性與公平性。經查
          ：
        1.按系爭投標須知第1項規定，投標樓管公司應具備之
          資格，同項第2款規定，投標者依據保全業法規定，
          應具備保全公司與公寓大廈管理公司執照。同項第5
          款規定，所有執照與證件資料應在有效期限範圍內，
          逾期則無效。被告抗辯稱原告投標時所提出之公寓大
          廈管理維護公司登記證，有效日期至94年1月17日止
          ，是投標時已逾有效期限之事實。業據其提出之原告
           公寓大廈管理維護公司登記證（參照本件卷宗第29
          頁之被證3）為證。原告依據系爭投標須知第3項規定
          ，其必須於97年11月17日前掛號寄送投標文件，足見
          原告於投標時未檢附有效期限之公司執照，為符合投
          標之公正性，被告不得命原告補正有效期限之公司執
          照。從而，依據系爭投標須知第1項第5款規定，原告
          投標時未提出有效期限之公寓大廈管理維護公司登記
          證，不符合投標資格，其所為投標行為應屬無效。
        2.按本票應記載發票年、月、日，未記載者，其為無效
          本票。票據法第120條第1項第6款、第11條第1項本文
          分別定有明文。被告抗辯稱原告投標時所充作押標金
          之本票，為無效票據之事實。業據其提出原告所簽發
          之系爭本票（參照本件卷宗第27頁之被證2）為證。
          本院審視系爭本票之記載，其上未記載發票日，原告
          亦未授權被告填寫票載發票日之權利，其為無效票據
          甚明。依據系爭投標須知第5條第8款規定，參予投標
          公司應提出1個月服務費之押標金（即本票）。原告
          提出之系爭本票為無效票據，視同原告於投標時未提
          出押標金，既然原告於被告開標前未繳納押標金，原
          告之投標行為應屬無效。
    （四）綜上所論，原告參與系爭服務契約之投標，兩造應受
          系爭投標須知之規範。系爭投標須知已明確規範，原
          告投標應檢附有效期限之公司執照與押標金，系爭投
          標須知已有明文規範，自無須別事探求。原告未遵守
          該等投標須知在前，而投標行為應符合立即決斷性要
          件，是原告不得僅憑己意而捨棄文字之記載，而事後
          任意翻異與曲解之，主張被告有義務通知原告補正有
          瑕疵之投標行為云云。從而，原告投標行為無效，被
          告自無義務與其簽訂系爭服務契約，原告主張被告有
          簽約義務云云，顯屬無據。
  五、按公寓大廈之管理委員會為管理維護社區，就社區保全管
      理或服務管理以公開招標，該公開招標之表示，究為要約
      之引誘抑為要約，法律既無明文規定，自應以招標人之意
      思定之。原則上，招標人有最後決定由何人得標之權利，
      該招標之意思應解為要約之引誘，雖有出價較優之投標，
      倘其他之投標者符合一定要件，亦不失其拘束力。故招標
      人開標後，不與全體投標人訂約，或與出價較劣之投標人
      訂約，均無不可。除非，公開招標之已明示與最底價或最
      有利標之投標人訂約者，除別有保留外，則應視為要約，
      招標人即對最底價或最有利標之投標為承諾意思表示，契
      約因而成立。原告雖主張被告前於97年11月29日投票表決
      結果，原告以52萬元得標，被告應負簽訂系爭服務契約之
      義務云云。被告抗辯稱其認為投標程序有瑕疵，故嗣於97
      年12月12日認定原告之投標為廢標等語。因兩造就被告是
      否有最後決定權，有所爭執。本院自應就系爭投標須知之
      內容，判斷被告所為之招標意思表示，係要約引誘或屬要
      約之性質。經查：
    （一）依據系爭投標須知第5項第7款之規定，被告就社區管
          理服務公司之招標訂有底價，被告於最適合社區利益
          之情形下，具有決標權，投標者不得異議。本院參諸
          該款內容，認為被告基於社區之最大利益，有權決定
          由符合投標資格者得標之權利，是該招標之意思為要
          約之引誘，並非要約。原告不符合投標資格，其投標
          行為無效，即如前述。縱使本件招標之意思屬要約性
          質，原告之投標意思表示，亦屬無效之承諾，兩造無
          法合意成立系爭服務契約。
    （二）退步言，縱使原告之投標行為有效，然本件招標之意
          思為要約之引誘，係引誘他人向被告為要約，僅為準
          備行為，其本身尚不發生法律上之效果。原告就被告
          所為投標之要約引誘，向其為要約，被告再就要約為
          承諾表示，兩造始成立契約關係。再者，系爭投標須
          知，並未決定契約必要之點者，兩造自無從為要約與
          承諾之合致，此益徵本件招標之意思為要約之引誘。
    （三）綜上所陳，被告所為管理服務公司招標之意思表示為
          要約引誘，並非要約，被告不負簽訂系爭服務契約之
          義務。況兩造就系爭服務契約應服務之內容，並未加
          以約定，故對契約之必要之點，意思表示未達一致，
          系爭服務契約顯未合法有效成立。
  六、按因可歸責於債務人之事由，致給付不能者，債權人得請
      求損害賠償。又損害賠償，除法律另有規定或契約另有訂
      定外，應以填補債權人所受損害及所失利益為限。依通常
      情形或依已定之計劃、設備或其他特別情事，可得預期之
      利益視為所失利益。民法第226條第1項與第216條分別定
      有明文。所謂給付不能，係指債務人不能依債務本旨而為
      給付，是債權人依據債之關係，請求債務人負給付不能之
      債務不履行之損害賠償責任，必須當事人間有債權債務之
      法律關係存在為要件。原告雖主張被告有給付不能之情事
      云云，惟被告無簽訂系爭服務契約之義務，兩造間亦無系
      爭服務契約之關係，既如前言。準此，被告無履行系爭服
      務契約之義務，自無可歸責於己而導致給付不能之事由，
      原告無權請求被告負債務不履行之損害賠償責任。故被告
      重新招標，依據系爭投標須知與得標者簽訂服務契約，自
      不容原告置喙。顯見原告主張被告對原告無法為系爭服務
      契約之履行，致發生給付不能之情事，應負損害賠償責任
      云云，於法無據。
  七、按訂約當事人之一方，由他方受有定金時，推定其契約成
      立。定金除當事人另有訂定外，契約因可歸責於受定金當
      事人之事由，致不能履行時，該當事人應加倍返還其所受
      之定金。民法第248條與第249條第3款分別定有明文。所
      謂定金者，係指契約當事人之一方，為確保契約之履行，
      交付於他方之金錢或其他代替物。定金契約以主契約之成
      立為前提，其為從契約，並以交付為成立要件，其屬要物
      契約。原告雖主張原告依約將押標金52萬元轉成為履約保
      證金，系爭服務契約因可歸責於受定金之被告事由，致不
      能履行時，被告應加倍返還其所受之定金云云。是本院自
      應判斷原告交付之系爭本票是否為系爭服務契約之定金？
      經查：
    （一）系爭投標須知第5項第8款僅規定押標金於雙方簽訂服
          務契約後轉為履約保證金，並無規定押標金可轉換成
          定金。系爭本票之性質為擔保原告履行系爭服務契約
          之保證金，並非證約定金或定約定金，原告解為定金
          性質，顯有誤會。退步言，原告所交付之系爭本票，
          為無效票據，倘押標金或履約保證金可定性為定金之
          性質，亦因系爭本票為無效票據，視同未交付定金，
          被告至多負有退還系爭本票予原告之義務，並無退還
          定金之適用。
    （二）縱使將系爭本票定性為定金，因定金契約為從契約與
          要物契約，故以主契約之成立為前提，並以交付為成
          立要件。參諸兩造間並未成立系爭服務契約，原告亦
          未交付有效本票予被告，既如前言，是兩造間未存有
          定金關係。準此，原告請求被告應退還相當押標金52
          萬元2倍之定金云云，於法無據。
  八、按契約未成立時，當事人為準備或商議訂立契約而有其他
      顯然違反誠實及信用方法者，對於非因過失而信契約能成
      立致受損害之他方當事人，負賠償責任，民法第245條之1
      第1項定有明文。原告投標時除未提出有效期限之公寓大
      廈管理維護公司登記證外，亦未交付有效本票作為押標金
      ，導致其不符合投標資格，此非可歸責於被告之事由，原
      告就系爭服務契約無法成立，其有故意或過失之責任甚明
      ，豈能反稱原告非因過失而信契約能成立，導致受有損害
      。從而，故兩造間未成立系爭服務契約，原告非系爭服務
      契約之當事人，亦未取得任何利益，原告並無任何既有權
      利受侵害，是原告主張其依締約過失之規定請求被告賠償
      云云，顯屬無據。況原告縱使未與被告簽訂系爭服務契約
      ，原告亦可與他人簽訂相同之契約，另行取得應有之服務
      利潤。原告迄今均未說明或證明締約過程中，即準備投標
      至簽訂服務契約前，受有何損害，益徵其主張因締約過失
      而受有損害云云，洵非正當。
  九、按行使權利與履行義務，應依誠實及信用方法，民法第14
      8條第2項定有明文。所謂誠信原則，係指於具體之法律關
      係，依據公平正義之理念，衡量當事人利益之法律原則。
      參諸兩造是否簽訂社區管理保全服務之本約，應受系爭投
      標須知之規範，原告依據系爭投標須知之規定，為不符合
      投標資格者，被告係公開招標者，據此認定原告得標違反
      規定，不符資格投標者，未與其簽訂系爭服務契約，足見
      被告行使權利與履行義務，符合誠信原則。況被告重新招
      標時，亦有通知原告參予，原告自不得任意指摘被告違反
      誠信原則。
  十、按公寓大廈成立管理委員會時，該團體是否具備實體法上
      之權利能力，公寓大廈管理條例並未特別規定，自應回歸
      民法上之規定予以探究。依民法第6條與第26條規定，自
      然人、法人均為實體法上享有權利與負擔義務之主體。自
      然人之權利能力始於出生，終於死亡。而法人係由法律創
      設之團體，需依民法第30條規定向主管機關登記成立後，
      始得享有權利能力，終至解散清算完結或破產終結止。公
      寓大廈管理委員會非自然人，其雖依公寓大廈管理條例施
      行細則第8條及內政部公寓大廈管理組織申請報備處理原
      則需檢齊第3點規定應備文件報請直轄市、縣（市）政府
      備查，惟該備查僅屬行政上之管制行為，其與民法上所謂
      之法人登記尚屬有間，故公寓大廈管理委員會於成立上因
      未具備登記之要件而非民法上之法人，即無權利能力。綜
      上所述，公寓大廈管理委員會未具有實體法上享受權利，
      負擔義務之能力，即不具有履行債務義務之權利能力，自
      非可為債務不履行之損害賠償義務人。
  十一、綜上所論，被告為本件系爭服務契約之招標者，原告投
        原告投標時未提出有效期間之公寓大廈管理維護公司登
        記證與未交付有效本票作為押標金，不符合投標資格，
        此為可歸責於原告之事由，而被告有決定由符合投標資
        格者得標之權利，是被告未與原告簽定系爭服務契約，
        洵屬正當。從而，原告依民法第226條第1項、第248條
        、第249條、第245條之1及第148條等規定請求被告賠償
        損害計602,160元云云，即無理由，應予駁回。
  十二、原告之訴既經駁回，其假執行之聲請亦失所附麗，併予
        駁回。
據上論結：本件原告之訴無理由，依民事訴訟法第78條，判決如
主文。
中    華    民    國    98    年    3     月    31    日
                  民事第三庭    法  官  林洲富
以上正本係照原本作成。
如對本判決上訴，須於判決送達後20日內向本院提出上訴狀。
中    華    民    國    98    年    3     月    31    日
                                書記官  柳寶倫


司法院資訊處製作；財團法人民間司法改革基金會備份。
